【裁判字號】    87,簡上,219
【裁判日期】    891104
【裁判案由】    給付票款
【裁判全文】
臺灣高雄地方法院民事判決  八十七年簡上字第二一九號
    上  訴  人  丙○○○
    訴訟代理人  乙○○
    被上訴人    國城建設股份有限公司
    法定代理人  丁○○
    訴訟代理人  吳豐賓
                甲○○
右當事人間給付票款事件，上訴人對於民國八十七年四月十四日本院高雄簡易庭八十
六年度雄簡字第四００號第一審判決提起上訴，本院判決如左：
    主      文
原判決關於命上訴人給付超過新台幣壹拾貳萬玖仟元，及自民國八十五年九月一日起
至清償日止，按週年利率百分之六計算之利息部分，與該部分假執行之宣告，暨訴訟
費用之裁判，均廢棄。
上訴人其餘上訴駁回。
第一、二審訴訟費用由上訴人負擔四分之三，餘由被上訴人負擔。
    事      實
甲、上訴人方面：
  一、聲明：請求判決(一)原判決廢棄。(二)被上訴人在第一審之訴及假執行之聲請駁回
      。(三)第一、二審訴訟費用由被上訴人負擔。
  二、陳述：除與原審判決書所載者相同茲予引用外，補稱：
      上訴人前向被上訴人購買坐落高雄市○○區○○路三五六巷五號十三樓（下稱
      系爭房屋），惟自民國八十五年六月二十八日交屋後，即發現系爭房屋有牆壁
      漏水瑕疵，經通知被上訴人，其僅將細縫填補，並未能為妥善防漏處理，依然
      有漏水現象，而系爭房屋除漏水情形，尚有消防設施不合格之瑕疵存在，因此
      上訴人除依物之瑕疵擔保之規定，對被上訴人請求減少價金外，又由於被上訴
      人之上開行為亦構成債務不履行情事，而其應負債務不履行之損害賠償責任，
      故另以對被上訴人之債務不履行損害賠償債權，與被上訴人對其之系爭票款債
      權主張抵銷，其中漏水部分主張抵銷新台幣（下同）十萬元，消防設施部分主
      張抵銷七萬元，並以八十七年六月二十二日檢呈證物狀繕本為抵銷之意思表示
      ，並因送達於對造而生效。
三、證據：援用原審提出之證據方法，並提出美麗國城大廈管理委員會八十七年一月
    七日（八十七）美麗陶字第００二號函、高雄市政府消防局檢（複）查消防安全
    設備不合規定限期改善通知單各一件、照片十一幀、和解書一件、估價單二件為
    證，以及聲請訊問證人即負責修繕者陳啟銘。
乙、被上訴人方面：
  一、聲明：請求駁回上訴，第二審訴訟費用由上訴人負擔。
  二、陳述：除與原審判決書所載者相同茲予引用外，補稱：
    (一)漏水情形，已請訴外人即承包商復龍工程有限公司（下稱復龍公司）為防漏處
      理，雖未打掉外牆，但有修補，復龍公司並出具保固書表示負責。
    (二)消防設施部分，由於系爭房屋在八十五年一月十二日順利取得使用執照，可知
      當時消防設施必係合格，否則無法領得使用執照，而觀諸上訴人提出之不合規
      定限期改善通知單日期為八十七年一月三日，其時間在被上訴人將屬於公共設
      施之消防設備交付由美麗國城大廈管理委員會管理之後，其維修、管理乃大廈
      管理委員會之責任，是之後消防設施如有故障，應認係美麗國城大廈管理委員
      會事後欠缺維修所致，始為合理。
    (三)上訴人於八十五年六月二十四日接受系爭房屋之交付後，遲至原審訴訟中之八
      十六年二月二十七日，始主張減少價金，不負給付系爭票款之責，該價金減少
      請求權已因民法第三百六十五條所定之六個月除斥期間之經過而消滅。
    (四)至於上訴人以債務不履行損害賠償債權與被上訴人之系爭票款債權主張抵銷部
      分，其就漏水部分主張抵銷十萬元，然依所提估價單所載，顯與一般施工由外
      而內不同，且ＰＵ係地板使用非施作於外牆，金額亦有高估情形；消防設施部
      分主張抵銷七萬元，惟消防設備係公共設施，縱有瑕疵，亦不得以對被上訴人
      之債務不履行損害賠償債權，與被上訴人對上訴人個人之系爭票款債權主張抵
      銷。
  三、證據：援用原審之立證方法，並聲請向美麗國城大廈管理委員會函查系爭房屋
      消防設施於交付時是否具正常功能，以及聲請訊問證人即被上訴人公司員工陳
      崑耀。
丙、本院依職權向高雄市政府消防局函查卷附該局檢（複）查消防安全設備不合規定
    限期改善通知單所示建物之消防設施設置及運作情形，向高雄市政府工務局調閱
    前開建物申請使用執照文件，並依被上訴人聲請向美麗國城大廈管理委員會函查
    系爭房屋消防設施於交付時是否具正常功能。
    理      由
一、被上訴人起訴主張：其執有上訴人所簽發，付款人台灣省合作金庫埔里支庫，發
    票日八十五年八月三十一日，票號0000000號、面額新台幣（下同）十七
    萬元之支票（下稱系爭支票）一張，詎該支票經被上訴人於同日提示後竟遭退票
    ，為此依票據關係請求給付系爭票款及遲延利息；又漏水部分，已為防漏處理，
    消防設施部分，係美麗國城大廈管理委員會事後欠缺維修所致，且上訴人之價金
    減少請求權已因民法第三百六十五條所定之六個月除斥期間之經過而消滅；至於
    上訴人以債務不履行損害賠償債權與被上訴人之系爭票款債權主張抵銷部分，其
    就漏水部分主張抵銷十萬元，然依所提估價單所載，顯與一般施工由外而內不同
    ，且ＰＵ係地板使用非施作於外牆，金額亦有高估情形，消防設施部分主張抵銷
    七萬元，亦因消防設備係公共設施，縱有瑕疵，亦不得以對被上訴人之債務不履
    行損害賠償債權，與被上訴人對上訴人個人之系爭票款債權主張抵銷等語。
二、上訴人則以：系爭支票係用以支付向被上訴人購買坐落高雄市○○區○○路三五
    六巷五號十三樓（下稱系爭房屋）之尾款而交付，惟因系爭房屋有牆壁漏水、消
    防設施不合格之瑕疵，爰主張價金減少請求權，不負清償之責等語資為抗辯，並
    提起上訴陳稱：其除依物之瑕疵擔保之規定，對被上訴人請求減少價金外，又由
    於被上訴人之上開行為亦構成債務不履行情事，而應負債務不履行之損害賠償責
    任，故另以對被上訴人之債務不履行損害賠償債權，與被上訴人對其之系爭票款
    債權主張抵銷，其中漏水部分主張抵銷十萬元，消防設施部分主張抵銷七萬元，
    並以八十七年六月二十二日檢呈證物狀繕本為抵銷之意思表示，並因送達於對造
    而生效力等語。
三、被上訴人起訴主張其執有上訴人所簽發之系爭支票一張，係上訴人為支付其向被
    上訴人購買系爭房屋之尾款而支付，惟經被上訴人於票載發票日之八十五年八月
    三十一日提示後，竟未獲付款之事實，業據上訴人提出支票及退票理由單、繳納
    明細表各一件為證（原審卷第八頁、第六十二頁），且為兩造所不爭執，則此部
    分之事實，自堪信為真實。惟上訴人另以系爭房屋有牆壁漏水、消防設施不合格
    之瑕疵存在，主張減少價金，並以對被上訴人之債務不履行之損害賠償債權主張
    抵銷，不負清償票款之責等情，則為上訴人所否認，茲就上訴人之前開抗辯及抵
    銷主張有無理由，分述如下：
  (一)因被上訴人之物之瑕疵擔保責任，請求減少價金部分：
  1.按物之出賣人對於出賣物，應擔保於依民法第三百七十三條之規定危險移轉於買
    受人時，具有一定之價值及效用，否則出賣人就其物本身上之瑕疵，應負擔保責
    任，此即民法上之物之瑕疵擔保責任。而買受人欲對出買人主張物之瑕疵擔保責
    任，須合於物之瑕疵於危險移轉時已存在、買受人善意且無重大過失、就標的物
    為檢查通知，始得依其情形，於從速為檢查通知後六個月內或物之交付後五年內
    之除斥期間內，主張解除契約或減少價金，此觀之民法第三百五十四條至第三百
    五十六條規定自明。
  2.本件上訴人主張系爭房屋於交屋時牆壁有漏水情形、消防設施不合格之物之瑕疵
    存在之事實，就漏水部分，業據其提出估價單二件為證，且經原審於八十六年十
    二月十二日勘驗現場，勘驗結果：房屋樑板接合處，有四、五十公分漏水痕跡等
    語，亦有勘驗筆錄附卷可稽（原審卷第五十五頁、第五十六頁），復有證人即負
    責修繕者陳啟銘到庭證述：上訴人之系爭房屋外牆會漏水，都滲至屋內，漏水原
    因係當時建築施工外牆未做好所致，上訴人請我前去修繕，外牆打掉，整面牆重
    新施作上漆，就不會再漏水等語明確（本院八十九年九月二十二日準備程序筆錄
    ），再參諸被上訴人坦承確實有依上訴人請求，另命其承包商復龍公司為修繕，
    此有其提出之施工照片二幀、保固書一件在卷為憑（原審第七十二頁、第七十三
    頁），可見系爭房屋於交付時確有漏水情形存在，且被上訴人雖曾請承包商復龍
    公司前去修繕，然復龍公司僅採取對外牆上防水漆等施工方法，縱曾修復多次，
    然仍無法徹底改善房屋外牆漏水情形，自不能認被上訴人業將漏水瑕疵除去；又
    消防設施不合格部分，業據其提出照片十一幀、高雄市政府消防局檢（複）查消
    防安全設備不合規定限期改善通知單、美麗國城大廈管理委員會八十七年一月七
    日（八十七）美麗陶字第００二號函各一件為證，依上開消防安全設備不合規定
    限期改善通知單記載：系爭房屋所在大廈於八十七年一月三日檢查時，有受信總
    機故障、消防泡沫系統流量計未裝、地下室部分出口標示燈故障等不合規定事項
    ，而前開不合格事項，經本院依職權向高雄市政府消防局函查上開限期改善通知
    單所示建物之消防設施設置及運作情形，據其覆稱：上述缺失除受信總機內部中
    繼器線路故障，因技術上無法維修外，餘已改善，該建築物分兩棟，同一基地、
    消防系統共用‧‧‧受信總機內部中繼器用途，係能接受由探測器或發信機發出
    之火災信號，而將此火災信號傳送至受信總機，目前該受信總機主體已修復，惟
    中繼器線路故障問題，尚待全面檢修‧‧‧等語，分別有高雄市政府消防局八十
    九年五月九日高市消防預字第四九一０號及八十九年六月十五日高市消防預字第
    六四０五號函各一件為證，被上訴人雖辯稱：消防設施於交付大廈管理委員會時
    係合格，故障乃其事後欠缺維修所致等語，並提出消防設備平面圖及使用執照（
    原審第五十三頁、第一０二頁），另引用本院依職權調閱之高雄市政府工務局八
    十九年七月十二日八九高市工務建字第０一七一八一號函所附系爭建物申請使用
    執照有關消防設備經會勘結果符合規定之高雄市政府警察局消防大隊簡便行文表
    各一件為證，惟以當時使用執照之核發，已採建築師及專業技師簽證負責制度，
    主管機關就建物消防設施，多僅就其設置之有無為形式審查，不能據此推論交付
    大廈管理委員會管理使用即能正常運作，況被上訴人並不能證明已將完好無缺之
    消防設施交付大廈管理委員會管理、正常運作，亦據本院依被上訴人聲請向美麗
    國城大廈管理委員會函查系爭房屋消防設施於交付時是否具正常功能，亦有美麗
    國城大廈管理委員會八十九年八月三日八九美興管字第０八０三號函在卷可證，
    足認上訴人主張系爭房屋於交付時確有前揭物之瑕疵之存在為真實。
  3.系爭房屋於交付時，有漏水及消防設施不合格之物之瑕疵存在，業如前述，然系
    爭房屋交屋日期為八十五年六月二十八日，有被上訴人提出之交屋憑單一件為證
    （原審第一０三頁），且上訴人對於憑單上簽名之真正亦不爭執，自堪信系爭房
    屋確於八十五年六月二十八日交付無訛。上訴人雖主張系爭房屋於交付時有前述
    之瑕疵存在，被上訴人依法應負物之瑕疵擔保責任，故其自可請求減少價金，免
    付系爭款項等語，惟並未提出有利之證據，證明其已善盡民法第三百五十六條之
    買受人從速檢查通知義務，則其是否得行使瑕疵擔保請求權即非無疑；退步言之
    ，縱認上訴人所陳交屋時已知物有瑕疵，並將該事實通知被上訴人等情為真正，
    惟上訴人卻遲至原審訴訟中之八十六年二月二十七日始行使價金減少請求權，主
    張不負該款項支付義務，揆諸首揭規定，其價金減少請求權亦因上訴人依第三百
    五十六條規定為通知後經過六個月除斥期間不行使而消滅，依法自不得主張之。
  (二)上訴人以對被上訴人之債務不履行之損害賠償債權與被上訴人對其之系爭票款債
    權主張抵銷部分：
  1.系爭房屋有牆壁漏水之物之瑕疵存在，已如前述，此為可歸責於被上訴人之事由
    之不完全給付，上訴人自得依給付不能之規定，向被上訴人請求債務不履行之損
    害賠償，此觀之民法第二百二十七條第一項、第二百二十六條第一項至明，且此
    合於二人互負債務、具備抵銷適狀之抵銷要件，是亦得以此債務不履行之損害賠
    償債權與被上訴人對其之系爭票據債權主張抵銷。本件上訴人主張其因系爭房屋
    漏水另僱第三人修繕，其受有支出修繕費用之損害，係可歸責於被上訴人之不完
    全給付之債務不履行所致，上訴人自得向被上訴人請求債務不履行之損害賠償，
    故以債務不履行損害賠償債權十萬元主張抵銷等語，業據其提出估價單二件為證
    ，且經證人即負責修繕者陳啟銘到庭結證稱：其負責就漏水部分進行修繕，室內
    油漆費用八千五百元、ＰＵ防水費用四千元，已施作完畢，整面牆須打掉上漆始
    會達到防漏、美觀，又戶外打外牆需七千五百元、室外防水整修費用需九千元、
    吊車費用需一萬二千元，尚未施作等語（本院八十九年九月二十二日準備程序筆
    錄），合計四萬一千元，被上訴人所舉證人即被上訴人公司員工陳崑耀到庭證述
    ：只要修補磁磚縫隙處，不必打外牆即可補漏，亦無須請吊車，且ＰＵ一般使用
    在地板上，該面牆壁不須用到如此多的油漆，金額有高估等語（本院八十九年九
    月二十二日準備程序筆錄），然此證人就先前被上訴人如何修補及修補結果如何
    ，其坦承均不知情，是其對系爭房屋之狀況，並無相當之瞭解，且依被上訴人在
    前所實施填補縫隙之方法可以確實防漏，則何以先前復龍公司多次修補均無效果
    ，況以打掉外牆後重新上漆，鮮少有僅須油漆該面牆壁，而須將該房間四面牆壁
    同時粉刷，色澤始會同一，亦與情理相符，從而自以曾到場施作之陳啟銘之證言
    較為可採，本院綜合上開估價單、證人證述之內容，與被上訴人多次以填補磁磚
    縫隙之方法，均無法除去外牆漏水之瑕疵等情以觀，認上訴人就漏水部分之債務
    不履行損害賠償債權僅有四萬一千元，其以之與被上訴人對其之系爭票款債權主
    張抵銷，抵銷結果被上訴人之系爭票款請求權在四萬一千元之範圍內消滅。
  2.另上訴人雖主張其因系爭房屋消防設施不合格，其亦受有須支出修繕費用之損害
    ，此為可歸責於被上訴人之不完全給付之債務不履行所致，上訴人自得向被上訴
    人請求債務不履行之損害賠償，故以該部分債務不履行損害賠償債權七萬元主張
    抵銷等語。惟系爭房屋之消防設施，屬於公寓大廈之公共設施，為全體區分所有
    權人所共有，該部分之修繕、管理及維護，依法由管理負責人、管理委員會為之
    ，而該部分權利行使，亦須如此，並不得由單一之區分所有權人以自己之債務主
    張抵銷，職是，上訴人主張以公共設施之債務不履行損害賠償債權七萬元，與被
    上訴人對其個人之系爭票款債權中抵銷，該部分之抵銷主張並不合於抵銷適狀，
    上訴人不得主張抵銷。
四、綜上所述，系爭價金減少請求權，因未證明已盡從速檢查通知義務，不得主張之
    ，退步言之，縱認上訴人業已盡從速通知義務，惟該價金減少請求權亦因六個月
    除斥期間之經過而消滅，又上訴人主張以債務不履行之損害賠償債權與系爭票款
    債務抵銷，僅其中漏水部分四萬一千元之抵銷為適法，從而被上訴人依票據之法
    律關係，請求上訴人給付在十二萬九千元，及自八十五年九月一日起至清償日止
    ，按週年利率百分之六計算之利息之範圍內，為有理由，應予准許，逾此金額之
    請求，即非有據，應予駁回。上訴人既於上訴後另為前開抵銷權之行使，且經本
    院審酌後認部分之抵銷主張為有理由，則原審就上開應駁回部分為上訴人敗訴之
    判決，自有未洽，上訴意旨指摘原判決此部分不當，求予廢棄改判，為有理由，
    應由本院予以廢棄改判；至上開應准許部分，上訴意旨指摘原判決此部分不當，
    求予廢棄改判，為無理由，應予駁回。又兩造其餘攻擊或防禦方法，與判決基礎
    不生影響，不予論列，附此敘明。
結論：本件上訴為一部有理由，一部無理由，依民事訴訟法第四百三十六條之一第三
項、第四百五十條、第四百四十九條第一項、第七十九條但書，判決如主文。
中      華      民      國    八十九    年     十一     月      四      日
                        臺灣高雄地方法院民事第一庭
~B審判長法官  鄭月霞
~B法      官  黃蕙芳
~B法      官  郭貞秀
右為正本係照原本作成
本判決不得上訴
中      華      民      國    八十九    年     十一      月      四      日
~B法院書記官  胡美儀


司法院資訊處製作；財團法人民間司法改革基金會備份。
